【裁判字號】    95,易,1744
【裁判日期】    951227
【裁判案由】    傷害
【裁判全文】
臺灣高雄地方法院刑事判決              95年度易字第1744號
公  訴  人  臺灣高雄地方法院檢察署檢察官
被      告  甲○○
選任辯護人  徐豐明律師
上列被告因傷害案件，經檢察官提起公訴（95年度偵字第23775
號），本院判決如下：
    主  文
甲○○無罪。
    理  由
壹、公訴意旨略以：被告甲○○於民國95年1 月28日晚間（農曆
    除夕夜），陪同告訴人乙○○之妻詹岱芬前往高雄市○鎮區
    ○○街46巷14號即告訴人父母之住處。嗣用畢年夜飯後，告
    訴人父母希望詹岱芬能讓其與告訴人共育之小孩黃００於寒
    假期間留在高雄一段期間，惟遭詹黛芳拒絕並執意立即帶同
    小孩離開，雙方因而發生爭執，詎被告見狀竟基於傷害之未
    必故意出手推撞告訴人，造成告訴人受有右胸挫傷瘀痛、右
    小指及右踝擦傷之傷害。為此因認被告涉有刑法第277 條第
    1 項之普通傷害罪云云。
貳、按犯罪事實應依證據認定之，無證據不得推定其犯罪事實。
    又不能證明被告犯罪者，應諭知無罪之判決，刑事訴訟法第
    154 條第2 項、第301 條第1 項分別定有明文。所謂證據，
    係指足以認定被告確有犯罪行為之積極證據而言，該項證據
    自須適合於被告犯罪事實之認定，始得採為斷罪資料。苟積
    極證據不足為不利於被告事實之認定時，即應為有利於被告
    之認定，更不必有何有利之證據，最高法院29年上字第3105
    號、30年上字第816 號亦分別著有判例可資參照。
參、檢察官因認被告涉犯前開傷害罪嫌，無非係以告訴人乙○○
    與其母趙素枝於偵查中所為之證述、及診斷證明書1 紙等為
    其論據。然訊之被告固坦承於前揭時、地陪同詹岱芬與告訴
    人家人聚餐，且餐後眾人曾因爭搶小孩發生爭執等事實，惟
    矢口否認有何傷害犯行，辯稱：伊當天僅係上前勸阻乙○○
    不要對詹岱芬動手、並沒有動手推乙○○等語。
肆、經查：
  一、本件關於證據能力之意見：
      告訴人乙○○、證人趙素枝前於偵查中分別經檢察官傳喚
      就本案事實具結證述，此外，卷附高雄市立民生醫院診斷
      證明書1 紙固屬醫師根據其親自見聞之事實或本於專門知
      識經驗所為之審判外陳述，性質上屬於傳聞證據，且無刑
      事訴訟法第159 條之1 至之4 明定之例外情形，依法原不
      具證據能力。然參以此等陳述既經檢察官、被告暨其辯護
      人等均明知其有第159 條第1 項不得為證據之情形，猶未
      於言詞辯論終結前聲明異議，本院復審酌該等陳述作成之
      外部情況並無不當，揆諸前揭法條說明，本院自得逕以前
      開證據方法採為認定事實之依據。
  二、查被告前於95年1 月28日晚間陪同詹岱芬與其子黃００前
      往上開告訴人父母住處聚餐。餐後因告訴人父母希望詹岱
      芬能將黃００留在高雄，遭詹黛芳當場拒絕並執意立即帶
      同黃００離開，雙方因而發生爭執，且在場之人則因告訴
      人之父黃義雄欲動手爭搶黃００而相互發生推擠與肢體拉
      扯等情，業據告訴人乙○○、趙素枝與詹岱芬等人先後於
      偵查及本院審理中證述綦詳。又告訴人於前述衝突過程中
      受傷，經醫師診斷後認其受有右胸挫傷瘀痛、右小指及右
      踝擦傷等傷害，亦有高雄市立民生醫院診斷證明書1 紙在
      卷可稽，是此部分事實均堪認定。
  三、茲有疑義者，即被告是否確有基於傷害故意而動手推撞告
      訴人、因而致其受有前述身體傷害？按告訴人經傳喚到庭
      並依法具結作證者，地位雖與一般證人無異，然慮及其指
      訴乃以使被告受刑事訴追為目的，是其證述內容是否與事
      實相符，法院仍應調查其他事實以資審認，始得為不利被
      告之認定。本件固據告訴人乙○○於偵查中證稱：伊想要
      站起來、就遭被告用手推而受傷云云。然依前揭診斷證明
      書內容之記載，告訴人受傷位置分別為右胸、右小指及右
      踝等3 處，乃分佈在不同身體部位而非集中於一處，且同
      時存有挫傷、擦傷等不同型態之傷害，惟觀乎告訴人於偵
      查過程中始終未有明確指陳究係身體何處部位遭被告推撞
      而受傷、或是否因受推撞後另有撞擊其他物品以致右小指
      或右踝擦傷等情事，實難徒以其空言泛稱遭被告推撞而受
      有前述傷害云云，即逕為被告不利之認定。次者，參諸告
      訴人前於偵查除指稱案發當時與被告面對面發生推擠外、
      亦有被其妻詹岱芬推等語（參見95年度他字第5986號卷第
      20頁），另依卷附證人趙素枝及被告所繪案發現場位置圖
      內容所示，復佐以趙素枝、詹岱芬等人前揭證述情節交參
      以觀，足堪認定案發現場活動空間狹小、且在場人等確因
      爭搶小孩而互有產生肢體推擠、拉扯之情無訛，故縱令被
      告於本院審理中乃自承曾上前阻止告訴人對詹岱芬動手等
      語，亦難率爾推認被告果有推撞告訴人而使其受傷之事實
      ，要不得遽予傷害罪責相繩之。此外，本件既無從積極證
      明告訴人前開所受傷勢果係被告出手所為，當與被告是否
      長年學習柔道一節不生任何關聯，亦無從變更認定被告或
      因過失而致使告訴人受傷，附此敘明。
伍、末按，被告於刑事訴訟程序中，本應受無罪之推定，刑事訴
    訟法第161 條第1 項規定：檢察官就被告犯罪事實，應負舉
    證責任，並指出證明之方法。因此檢察官對於起訴之犯罪事
    實，應負提出證據及說服之實質舉證責任，藉以為被告有罪
    之積極證明，或其指出證明之方法，說服法院以形成被告有
    罪之心證。綜上所述，公訴人前揭所述犯罪事實及所憑證據
    ，尚難證明被告果有傷害告訴人乙○○之事實，縱被告前開
    所辯之詞無從概予採信，然其間既有合理懷疑存在，無法達
    到確信其為真實之程度，依法當不得遽為不利於被告之認定
    。此外，復查無其他積極證據足供證明被告確有公訴人所指
    前揭犯行，揆諸上開判例意旨及說明，即應為被告無罪之諭
    知。
據上論斷，應依刑事訴訟法第301 條第1項，判決如主文。
中    華    民    國    95    年    12    月    27    日
                  刑事第四庭  審判長法官 郭玫利
                                    法官 林意芳
                                    法官 陳明呈
以上正本證明與原本無異。
如不服本判決，應於收受送達後10日內向本院提出上訴書狀。
中    華    民    國    96    年    1     月    2     日
                                  書記官 林明忠


司法院資訊處製作；財團法人民間司法改革基金會備份。
